【裁判字號】    98,審訴,2963
【裁判日期】    981008
【裁判案由】    侵權行為損害賠償
【裁判全文】
臺灣臺北地方法院民事裁定            98年度審訴字第2963號
原      告  甲○○
被      告  乙○○
上列當事人間請求侵權行為損害賠償事件，原告提起附帶民事訴
訟，經本院刑事庭以98年度附民字第56號裁定移送前來，本院裁
定如下：
    主  文
原告之訴及假執行之聲請均駁回。
訴訟費用由原告負擔。
    理  由
一、按因犯罪而受損害之人，於刑事訴訟程序得附帶提起民事訴
    訟，對於被告及依民法負賠償責任之人，請求回復其損害；
    法院認附帶民事訴訟確係繁雜，非經長久時日不能終結其審
    判者，得以合議裁定移送該法院之民事庭，刑事訴訟法第48
    7 條第1 項、第504 條第1 項分別定有明文；又因犯罪而受
    損害之人，於刑事訴訟程序固得附帶提起民事訴訟，對於被
    告請求回復其損害，但其請求回復之損害，以被訴犯罪事實
    所生之損害為限，否則縱令得依其他事由，提起民事訴訟，
    亦不得於刑事訴訟程序附帶為此請求（參照最高法院60年台
    上字第633 號判例意旨）；次按刑事庭移送民事庭之附帶民
    事訴訟，僅移送後之訴訟程序應適用民事訴訟法，至移送前
    之訴訟行為是否合法，仍應依刑事訴訟法決定之。移送民事
    庭之附帶民事訴訟於移送前提起時，不備刑事訴訟法之合法
    要件，即屬民事訴訟法第249 條第1 項第6 款所謂之起訴不
    備其他要件，應以裁定駁回之（參照最高法院44年臺抗字第
    4 號判例意旨）。
二、經查：
  (一)原告於本院刑事庭98年度易字第66號詐欺案件繫屬中提起
      本件附帶民事訴訟，主張被告曾向原告購買其他鑽石，而
      開立面額合計新台幣（下同）1,905,000 元之支票予原告
      以支付貨款，後來支票跳票，故依據買賣契約關係及票據
      關係請求被告給付1,905,000 元及法定遲延利息，本院刑
      事庭於該案審結後，依刑事訴訟法第504 條第1 項前段規
      定，將該附帶民事訴訟以98年度附民字第56號裁定移送本
      庭審理。
  (二)查被告因於民國97年7 月24日，於原告攜帶價值50萬元之
      鑽石乙顆（下稱Ａ鑽石）前往高雄市向其兜售時，意圖為
      自己不法之所有，向原告佯稱：伊有客戶欲購買Ａ鑽石云
      云，而向原告表示欲商借之意，使原告陷於錯誤，而交付
      Ａ鑽石與被告。被告另於同年月30日，意圖為自己不法之
      所有，以電話向斯時位於臺北市○○區○○路59號6 樓之
      2 住處之原告佯稱：伊會將Ａ鑽石寄還原告，但伊另有客
      戶急欲購買原告所有二顆合計價值92萬元之配對鑽石（下
      稱Ｂ、Ｃ鑽石），希望原告將Ｂ、Ｃ鑽石儘速寄給伊云云
      ，使原告陷於錯誤，而於翌（31）日將Ｂ、Ｃ鑽石郵寄至
      被告位於高雄市之住處，而詐騙取得前開3 顆鑽石，經臺
      灣臺北地方法院檢察署檢察官提起公訴，經本院刑事庭以
      98年度易字第66號判處被告詐欺取財罪刑在案，此經本院
      依職權調閱臺灣臺北地方法院檢察署97年度他字第9111號
      、97年度偵字第26484 號偵查卷宗、本院98年度易字第66
      號刑事卷宗核閱無訛，是本件原告主張被告曾向原告購買
      其他鑽石，而開立面額合計1,905,000 元之支票予原告以
      支付貨款，後來支票跳票，故依據買賣契約關係及票據關
      係請求被告給付1,905,000 元及法定遲延利息之部分，不
      在本件被告被訴詐欺取財犯罪事實（即詐取Ａ、Ｂ、Ｃ鑽
      石）之範圍內，自不得於刑事訴訟程序附帶為此請求，揆
      諸前開判例要旨，原告於被告被訴詐欺取財案件之刑事訴
      訟程序中提起附帶民事訴訟，請求被告賠償1,905,000 元
      及法定遲延利息，尚難認為合法，雖經本院刑事庭裁定移
      送民事庭審理，因其移送後之訴訟程序，既應適用民事訴
      訟法，即屬同法第249 條第1 項第6 款所謂之起訴不備其
      他要件，自應由本院依該規定以裁定駁回之。至原告假執
      行之聲請，亦失所附麗，應併予駁回之。
三、爰依民事訴訟法第249 條第1 項第6 款、第95條、第78條，
    裁定如主文。
中    華    民    國    98    年    10    月    8     日
                  民事第六庭法  官  蔡和憲
以上正本係照原本作成。
如對本裁定抗告須於裁定送達後10日內向本院提出抗告狀，並繳
納抗告費新臺幣1,000元。
中    華    民    國    98    年    10    月    8     日
                            書記官  陳莉庭


司法院資訊處製作；財團法人民間司法改革基金會備份。
